【裁判字號】    95,抗,99
【裁判日期】    950407
【裁判案由】    拍賣抵押物
【裁判全文】
臺灣臺中地方法院民事裁定                95年度抗字第99號
抗  告  人  甲○○
                        號
上列抗告人與相對人台中縣太平市農會間拍賣抵押物事件，抗告
人對於民國95年1月23日本院台中簡易庭94年度中拍字第220 號
所為裁定，提起抗告，本院裁定如下：
    主  文
抗告駁回。
抗告費用新台幣壹仟元由抗告人負擔。
    理  由
一、抗告意旨略以：抗告人只想知道現在到底積欠多少錢，為什
    麼沒有通知就拍賣了，因為孫子生小孩要搬回來住，結果房
    子卻要被拍賣，請求法官開庭，告訴我應該如何保住這棟房
    子云云。
二、按抵押權人於債權已屆清償期而未受清償者，得聲請法院拍
    賣抵押物，就其賣得價金而受清償，民法第873條第1項定有
    明文。又按聲請拍賣抵押物係屬非訟事件，於最高限額抵押
    ，法院須就抵押權人提出之文件為形式上審查，如認其有抵
    押權登記擔保範圍之債權存在，且債權已屆清償期而未受清
    償，即應為准許拍賣抵押物之裁定。亦即，最高限額抵押權
    ，於抵押權成立時，未必先有債權存在，固不得因抵押權之
    登記而逕行准許拍賣抵押物，惟抵押權人提出證據證明有抵
    押債權存在時，縱然債務人或抵押人否認各該證據為真正，
    對抵押債權之是否存在有所爭執，法院仍須就證據為形式上
    之審查，而為准駁。如形式上可證明抵押債權存在，法院即
    應許可拍賣抵押物。至於債務人或抵押人否認各該文件為真
    正，對抵押債權之存否有所爭執，依現行法律規定，仍應另
    循訴訟途徑解決，抵押權人無須於聲請拍賣抵押物前，先行
    訴請確認其權利存在。
三、經查，原裁定法院依相對人所提出之為抵押債權證明由借款
    人即抗告人之被繼承人孫阿球所簽發之借據一紙、他項權利
    證明書及土地登記謄本為形式審查，准許相對人為本件拍賣
    最高限額抵押權抵押物之聲請。本院審酌依相對人所提出前
    開借據一紙為形式上審查，已可證明抵押債權存在，法院即
    應許可拍賣抵押物。抗告意旨對於系爭抵押權之債權內容若
    有不明之處，應可向相對人台中縣太平市農會查詢，若查詢
    結果仍有爭議，應循訴訟途徑解決，非本院開庭所能審酌，
    原裁定法院准許相對人為本件拍賣抵押物之聲請，於法並無
    不合。抗告意旨，並無理由，應予駁回。
四、另對於非訟事件，依法應由關係人負擔費用者，法院裁定命
    關係人負擔時，應一併確定其數額，非訟事件法第24條第1
    項定有明文。爰依法確定本件抗告程序費用額如主文第2項
    所示。
五、據上論結，本件抗告為無理由，依非訟事件法第46條、第21
    條第2項、第24條第1項，民事訴訟法第495條之1第1項、第
    449條第1項、第78條，裁定如主文。
中    華    民    國    95    年    4     月    7     日
                民事第三庭      審判長法  官  張瑞蘭
                                      法  官  陳文爵
                                      法  官  陳毓秀
正本係照原本作成。
如不服本裁定，僅得於收受本裁定正本送達後10日內，以適用法
規顯有錯誤為理由，向本院提出再抗告狀，（須附繕本一份及繳
納再抗告裁判費新台幣1,000元），經本院許可後紿可再抗告。
中    華    民    國    95    年    4     月    7     日
                                      書記官


司法院資訊處製作；財團法人民間司法改革基金會備份。
